臺灣臺中地方法院交通事件裁定　　　 100年度交聲字第1970號
原處分機關　交通部公路總局臺中區監理所臺中市監理站
異　議　人
即受處分人　林進宮
送達代收人　吳孟娜
上列異議人即受處分人因違反道路交通管理處罰條例之聲明異議
事件，對於交通部公路總局臺中區監理所臺中市監理站民國 100
年7月 4日所為之處分（裁監稽違字第裁61－GH0000000號裁決書
），聲明異議，本院裁定如下：
    主  文
異議駁回。
    理  由
一、原處分機關交通部公路總局臺中區監理所臺中市監理站原處
    分意旨略以：受處分人林進宮於民國100年3月30日12時10分
    許（移送書、裁決書均誤載為 5月17日），騎乘車牌號碼－
    NVI-517號重型機車，在臺中市○區○○路（中國第二醫療
    大樓前），因「肇事無人受傷，未依規定處置逃逸」之違規
    ，為臺中市政府警察局交通警察大隊第二分隊員警以中市警
    交字第 GH0000000號違反道路交通管理事件通知單舉發。受
    處分人於100年7月4日至站簽收裁監稽違字第裁61－GH00000
    00號裁決書，依違反道路交通管理處罰條例第62條第 1項規
    定，處罰鍰新臺幣（下同）3000元、吊扣機車駕駛執照 1個
    月，並應參加道路交通安全講習等語。
二、本件異議人即受處分人聲明異議意旨略以：受處分人於 100
    年 3月30日12時10分許，騎乘機車行經中國醫藥第二大樓前
    ，遭龔進樹駕駛車牌號碼 8050-VV號自小客貨車違規擦撞，
    因受處分人並未跌倒，念及勿浪費國家資源、警力，自認倒
    楣離開現場。本件事故係因龔進樹變換車道未讓直行車先行
    並注意保持安全距離所致，受處分人不與其計較，卻遭警舉
    發 3000元並吊扣駕駛執照1個月罰單，深感不公。又員警開
    單及回函錯誤連連，違規日期及時間多處錯誤，嚴重造成民
    眾觀感不佳，懇請做一公正、公平之判決等語。
三、按發生道路交通事故，駕駛人或肇事人不得任意移動肇事車
    輛及現場痕跡證據，但無人傷亡且車輛尚能行駛，應先標繪
    車輛位置及現場痕跡證據後，將車輛移置不妨礙交通之處所
    ；並應先通知警察機關，但無人受傷或死亡且當事人當場自
    行和解者，不在此限，道路交通事故處理辦法第3條第 4款、
    第 5款定有明文。復按汽車駕駛人駕駛汽車肇事，無人受傷
    或死亡而未依規定處置者，處1000元以上3000元以下罰鍰；
    逃逸者，並吊扣其駕駛執照1個月至3個月；又汽車駕駛人違
    規肇事受吊扣駕駛執照處分者，應接受道路交通安全講習，
    道路交通管理處罰條例第62條第1項、第24條第1項第 1款分
    別定有明文。另按汽車駕駛人駕駛汽車肇事，無人受傷或死
    亡而未依規定處置逃逸，期限內繳納或到案聽候裁決者，處
    罰鍰3000元，並吊扣駕駛執照 1個月及施以道路交通安全講
    習，違反道路交通管理事件統一裁罰基準表亦有規定。
四、經查：
  (一)受處分人林進宮騎乘車牌號碼NVI-517號重型機車，於100年
    3 月30日12時10分許，在臺中市○區○○路中國醫藥大學附
    設醫院第二醫療大樓前，與案外人龔進樹所駕駛車牌號碼80
    50-VV 號自小客貨車發生擦撞而無人受傷或死亡，受處分人
    於該交通事故發生後，並未報請警察機關前來處理，亦未在
    對方駕駛人同意下即自行駕車駛離現場等情，業據受處分人
    所自承，並有臺中市警察局中市警交字第 GH0000000號舉發
    違反道路交通管理事件通知單、臺中市政府警察局第二分局
    100年6月 9日中市警二分交字第1000016174號函暨其檢附之
    道路交通事故初步分析研判表、現場圖、調查報告表、當事
    人登記聯單、談話紀錄表照片黏貼紀錄表等資料在卷可稽。
  (二)受處分人雖以前詞為辯，惟按所謂「肇事逃逸」，祇以行為
    人有駕駛動力交通工具肇事而逃逸之事實為已足，至行為人
    之肇事有否過失，則非所問（最高法院91年度臺上字第3776
    號判決意旨參照），況車禍肇事之雙方當事人，在未經釐清
    責任之前，究竟孰有過失？通常係雙方各執一詞。故為釐清
    雙方肇事責任歸屬，上開道路交通事故處理辦法第3條第4款
    、第 5款即明定：肇事人或駕駛人不得任意移動肇事車輛及
    現場痕跡證據，並應先通知警察機關到場處理。換言之，汽
    車駕駛人一旦發生交通事故，除於無人受傷或死亡且當事人
    當場自行和解之情形外，即不得任意移動車輛及現場痕跡證
    據，並應先通知警察機關處理。倘若有任意駕車離開現場之
    情形，即屬肇事逃逸之行為。又參諸道路交通管理處罰條例
    第62條第 1項後段規定之立法本旨，在於道路交通事故發生
    後，應即時採取必要之措施，以防損害範圍之擴大。蓋如駕
    駛人於肇事後，隨即駕車逃離現場，不僅使肇事責任認定困
    難，更可能使被害人求償無門。而本件受處分人駕駛之車輛
    既與他人車輛擦撞，當知雙方車輛均有受損，自應留在現場
    等候員警前來處理，並依道路交通事故處理辦法第3條第4款
    之規定採取其他適當之處置，其捨此不為，在未經對方同意
    或員警到場前，逕自將車駛離，其違反駕駛人於行車肇事後
    法律上應履行之義務並逃逸，已甚為明確，自屬肇事逃逸無
    訛。又本件舉發通知單及裁決書上就違規時間雖有誤載，但
    關於違規事由及舉發法條均屬正確無誤，該等錯誤並不影響
    本件違規事實之認定，附此敘明。
五、綜上所述，受處分人確有駕駛汽車肇事，無人受傷或死亡而
    未依規定處置逃逸之行為。受處分人係於期限內到案申訴及
    聽候裁決，則原處分機關據以援引道路交通管理處罰條例第
    62條第 1項後段、第24條第1項第1款及違反道路交通管理事
    件統一裁罰基準表等規定，對於受處分人裁處罰鍰3000元，
    並吊扣駕駛執照 1個月及施以道路交通安全講習，核無違誤
    。本件聲明異議為無理由，應予駁回。
六、據上論斷，應依道路交通管理處罰條例第87條第 2項，道路
    交通事件處理辦法第18條，裁定如主文。
中    華    民    國    100   年     8    月    31    日
                        交通法庭  法  官   張智雄
以上正本證明與原本無異。
如不服本裁定，得於收受送達後 5日內向本院提出抗告書狀（應
附繕本）。
                            書記官  黃舜民
中    華    民    國   100    年    8     月    31    日